【裁判字號】    90,交抗,232
【裁判日期】    900815
【裁判案由】    違反道路交通管理處罰條例
【裁判全文】
臺灣高等法院交通事件裁定                          九十年度交抗字第二三二號
    抗  告  人  甲○○
    即受處分人
右抗告人因違反道路交通管理處罰條例案件，不服臺灣臺北地方法院九十年度交聲字
第一一四號，中華民國九十年六月十三日裁定，提起抗告，本院裁定如左：
    主  文
抗告駁回。
    理  由
一、抗告意旨略以：抗告人即受處分人甲○○於民國（下同）八十九年十月十三日晚
    上九點多，停車於台北市○○街○段西向東壹枝電線（桿）旁，警員林俊吉認為
    併排停車拍照存證，抗告人不服裁決提出異議附上交通大隊併排停車定義，原審
    法院採信裁決機關人員與警員證詞，認定抗告人有併排停車，抗告人停車馬路約
    寬十六米，交通規則中沒有規定電線桿旁不能停車，除非妨害交通或劃紅黃線，
    抗告人並無併排停車，原裁定轉裁違規停車事實不當，以一張相片推測現場有差
    距，再抗告人車子已駛離現場，自不宜處罰，請將原裁定撤銷，另為適法之裁定
    等語。
二、按汽車駕駛人，停車時有不依順行之方向、或不緊靠道路右側，或單行道不緊靠
    路邊臨時停車者，處新台幣（下同）六百元以上一千二百元以下罰鍰，道路交通
    管理處罰條例第五十六條第一項第六款定有明文。又交通違規裁罰事件，性質上
    屬於交通行政主管機關本於職權就公法上具體事件所為之決定而對外直接發生法
    律效果之單方行政行為，參酌行政法院五十六年度判字第八一號判例，原告行為
    時尚在舊所得稅法施行期間，實體上固應適用舊法，但被告官署稽徵程序係開始
    於現行所得稅法令公佈施行以後，程序上即應適用新法之意旨，本件道路交通管
    理處罰條例雖於九十年一月十七日公佈修正，並於同年六月一日施行，然無比較
    新舊法之問題，合先敘明。
三、查本件抗告人即受處分人甲○○於八十九年十月十三日晚上九時四十一分許，駕
    駛車號ＤＺ－０一七號營業小客車，在台北市○○街○段前併排停車而未緊靠道
    路右側停車，為台北市政府警察局萬華分局桂林路派出所警員林俊吉發現以拍照
    方式存證，並以受處分人有違反行為時道路交通管理處罰條例第五十六條第一項
    第六款規定之行為逕行掣單舉發。嗣抗告人於舉發通知單上所載之應到案日期前
    申訴，經原處分機關函請舉發機關調查結果，仍認受處分人有上開違規行為，原
    處分機關乃依行為時道路交通管理處罰條例第五十六條第一項第六款規定於九十
    年一月二日裁處受處分人六百元罰鍰。
四、抗告人於原審訊問時，固不否認於右開時地停車之事實，惟辯稱略以：「在取締
    地點有水果攤阻塞交通，警察不取締水果攤，卻取締伊，且依據交大函覆，須二
    輛車併排才是併排停車，伊停車並沒有構成併排停車的違規條件，根據違規照片
    伊停車在電線桿旁邊而已」云云，然查，證人即舉發警員林俊吉於原審證稱：「
    受處分人停車地方確實前引擎蓋與右前方的小貨車產生併排情形，雖併排停車沒
    有明文規定，惟係交大給我們舉發法條代碼相關用語，亦即為不緊靠道路右側停
    車的範圍，且違規地點與水果攤有相當距離，與本案無涉，況水果攤亦曾以竊佔
    罪移送偵辦在案，並非沒有處理」等語，證人台北市交通事件裁決所承辦人王麗
    華亦於原審證稱：「我們根據照片來舉發，受處分人車頭已經與右前方的一部小
    貨車有重疊，所以就舉發他併排停車，且車子停在路邊須離路緣不超過三十公分
    ，本件受處分人停車已超過三十公分，車頭還停在另一部小貨車旁邊，自有併排
    停車現象」等語，並有違規照片一張在卷為憑，雖行為時道路交通管理處罰條例
    第五十六條第一項第六款規定並無「併排停車」違規行為態樣，而修正後道路交
    通管理處罰條例第五十六條第一項第六款已將「併排停車」與「不緊靠道路右側
    停車」並列，二者容或有不同，然在行為時道路交通管理處罰條例第五十六條第
    一項第六款「未緊靠道路右側停車」之緊靠距離乃指在市區道路上以前後輪距路
    面緣石，明溝或路面邊溝三十公分為準（參酌台灣省警務處六十七年六月十日警
    交字第八０二四四號函釋），併排停車意義既係兩列車輛併排停放，以一輛車身
    之寬度，併排之第二列車輛停車前時，其後輪應離路面緣石三十公分以上，故併
    排停車當然亦包括在「不緊靠道路右側停車」規範內。本件抗告人於右開時地停
    車時，依違規照片顯示，前車頭既與其車右前方之小貨車並列，自有併排停車之
    情，當亦屬不緊靠道路右側停車之違規行為；至於違規地點水果攤是否經警取締
    ，此與本件違規行為無涉。又經於九十年八月八日會同舉發員警俊吉至現場履勘
    ，測量抗告人停車之電線稈至道路右側，共長一六三公分，此有勘驗筆錄在卷可
    查，是抗告人有前開「未緊靠道路右側停車」之違規甚明。
五、綜上，本件抗告人確實有於右開時地併排停車而未緊靠道路右側停車之違規行為
    ，其聲明異議為無理由，惟因舉發機關及原處分機關內部作業代碼將上開違規行
    為列為併排停車，而行為時道路交通管理處罰條例第五十六條第一項第六款無「
    併排停車」之規定，以行政處分必須依法行政及貴在明確原則下，法條既無「併
    排停車」字樣，自不得據以引為裁罰之依據，舉發機關及原處分機關未審及此，
    遽為裁罰，尚有未洽，然因舉發機關舉發法條為行為時道路交通管理處罰條例第
    五十六條第一項第六款之規定，實亦係舉發受處分人有未緊靠道路右側停車之違
    規行為。是原審依道路交通案件處理辦法第二十條之規定，撤銷原處分就抗告人
    即受處分人不緊靠道路右側停車之違規行為，改裁罰鍰新台幣六百元。經核並無
    不合。抗告人抗告意旨執前詞指摘原裁定違誤，為無理由，應予駁回。
六、據上論斷，應依道路交通案件處理辦法第二十六條，刑事訴訟法第四百十二條，
    裁定如主文。
中      華      民      國      九十        年    八    月      十五    日
                            臺灣高等法院交通法庭
                                審判長法  官  吳  啟  民
                          法  官  林  瑞  斌
                                      法  官  施  俊  堯
右正本證明與原本無異。
不得再抗告。
                                      書記官  顏  志  豪
中      華      民      國      九十        年    八    月      十五    日


司法院資訊處製作；財團法人民間司法改革基金會備份。
